臺灣高等法院民事判決　　　　　　　　 100年度勞上字第89號
　　上　訴　人　陳建霖
　　被　上訴人　新北市板橋區板橋國民小學（原名台北縣板橋
　　　　　　　　市板橋國民小學）
　　法定代理人　張益仁
上列當事人間請求確認僱傭關係存在事件，上訴人對於中華民國
100年7月14日臺灣板橋地方法院100年度勞訴字第34號判決提起
上訴，本院於100年11月1日言詞辯論終結，判決如下：
    主  文
上訴駁回。
第二審訴訟費用由上訴人負擔。
    事實及理由
一、本件被上訴人原名台北縣板橋市板橋國民小學，嗣因台北縣
    改制為新北市，而更名為新北市板橋區板橋國民小學，此係
    單純名稱之變更，並不影響其法人人格之同一性。又被上訴
    人新北市板橋區板橋國民小學之法定代理人已由姚素蓮變更
    為張益仁，並經張益仁以被上訴人新北市板橋區板橋國民小
    學法定代理人身分具狀聲明承受訴訟（見本院卷第22頁至第
    23頁及第34頁之新北市政府聘函），續行訴訟。均合先敘明
    。
二、兩造之聲明及陳述如下：
（一）上訴人主張：伊自民國89年起受僱於被上訴人學校擔任警
      衛工作，任職期間均克盡職守，並無不能勝任工作之情事
      。詎被上訴人竟於99年10月4日檢附該校警衛及臨時人員
      督導紀錄表（下稱督導紀錄表），發函予伊，以伊有9項
      未善盡職守情事，無法勝任工作，而依勞動基準法（下稱
      勞基法）第11條第1項第5款之規定，於99年10月31日資遣
      伊。惟上開99年6月、7月之督導紀錄表上警衛簽名並非伊
      所為，伊並無該督導紀錄表所記載未善盡職守之事實。是
      被上訴人片面終止僱傭契約顯違反勞基法第11條第5款之
      規定，不生終止效力，伊自得請求確認兩造間僱傭關係仍
      存在等語。爰求為確認兩造間僱傭關係存在之判決。
（二）被上訴人則以：上訴人於99年6月份至9月份間迭有未能善
      盡職守之事實，此並經記載於該期間之督導紀錄表，足見
      其確有不能勝任工作之情形，是伊依勞基法第11條第5款
      規定，自得終止兩造間僱傭契約。伊乃依勞基法第16條第
      1項第5款規定，於20日前即99年10月4日向上訴人預告於
      99年10月31日終止僱傭契約，並告知其相關權益，故兩造
      間之僱傭契約已合法終止等語，資為抗辯。
（三）原審判決上訴人敗訴，上訴人不服提起上訴，並聲明：(一)
      原判決廢棄。(二)確認兩造間僱傭關係存在。被上訴人則答
      辯聲明：上訴駁回。
三、經查上訴人主張其自89年間起即受僱於被上訴人學校擔任警
    衛工作，被上訴人於99年10月4日以北縣板國總字第0990005
    198號函通知其有未善盡職守之情事，違反被上訴人學校「
    警衛及臨時人員工作規則」第12條第1項第6款、第8款，及
    臨時僱工契約書第7條約定，依勞基法第11條第1項第5款之
    規定於99年10月31日終止兩造間僱傭契約關係等事實，並有
    上訴人提出之上開函文及督導紀錄表為證（見原審99年度板
    勞調字第18號卷第11頁至第16頁）。惟上訴人否認其有被上
    訴人上開通知函所載之9項未善盡職守事實，並主張被上訴
    人依勞基法第11條第5款終止兩造間僱傭契約不合法云云，
    被上訴人對上訴人之主張，則以前揭情詞置辯，故本件所應
    探討者厥為上訴人有無上開通知函所載未善盡職守事實，而
    有不能勝任工作之情形。
（一）依兩造自97年間起至99年間所訂臨時雇工契約書（下稱雇
      工契約）第4條工作內容及標準所載，上訴人負責之工作
      項目為校園之門禁管制人員車輛進出查察巡邏查察
      交通指揮秩序與安寧維護燈火管制緊急事故或突
      發事件之處理及通報配合執行各項防災措施其他交辦
      工作事項（見原審勞訴字第34號卷第68頁至第69頁、第11
      8頁至第122頁及本院卷第42頁至第49頁上訴人所提出之臨
      時雇工契約書），而同契約書第7條亦約定，上訴人在僱
      用期間應完成該契約所訂工作內容與標準，暨受被上訴人
      工作上之指派調遣，其工作方法及差假勤惰管理應遵守被
      上訴人之一切規定（見上開雇工契約書），即包括被上訴
      人應遵守之臺北縣立各級學校門禁值勤人員勤務作業要點
      及被上訴人學校警衛及臨時人員工作規則規定（見原審勞
      訴字第34號卷第25頁至第26頁及第130頁至第138頁）。故
      關於上訴人是否有未善盡職守及不能勝任工作之情形，即
      應就上開9項工作內容及上開被上訴人之規定判斷之。爰
      探討如下：
    1.被上訴人抗辯上訴人有：(1)於99年6月22日上午7時，依規
      定不應讓世久公司吊車進入校園吊鋼筋，竟未能善盡職責
      制止，影響學生上學；及(2)於99年6月23日下午3時50分放
      學時段，不應讓世久公司在校園作業，竟讓吊車進入校園
      內吊鋼筋，造成家長與承包商口角衝突，復未通知主管前
      往處理，袖手旁觀等未善盡職守行為。上訴人雖不否認其
      有讓世久公司有在上開時間進入校園吊鋼筋作業之情事，
      但陳稱其於99年6月22日上午有在場指揮，並注意學生安
      全，且於(1)及(2)之時間吊車施工範圍並不影響學生上下課
      之安全，亦無家長與承包商口角衝突之情事云云。惟查上
      訴人依前揭雇工契約之約定，負責校園門禁之管制，而被
      上訴人已有規定包商不可以在上午8點前將鋼筋、水泥等
      物品運入校園作業，及學生放學時間點亦不可有包商車子
      進出在校園作業，以維護學生上下學安全，此經證人即同
      為被上訴人學校警衛之張保君在原審證稱：被上訴人有規
      定上午8時以後，施工之鋼筋水泥送貨車輛才可以進校園
      ，因為上午8時以後就開始上課等語（見原審勞訴字第34
      號卷第126頁反面至第127頁之言詞辯論筆錄）；證人即負
      責學生進出校園安全維護老師李宓勳證稱：99年6月22日
      上訴人有於上午7時左右讓吊車進入學校，上訴人在警衛
      亭內並未出來指揮等語（見上開卷第72頁反面至第73頁之
      言詞辯論筆錄）；及被上訴人學校生教組長薛昱詮證稱：
      約下午4時放學時，學生家長會在前門接學生，家長發現
      有吊車在前門作業，就與包商發生爭吵，其巡視時發現有
      人在爭吵，即過去瞭解狀況，並通報學校事務組長前來處
      理。其亦有問上訴人為何吊車會在這個時間作業，上訴人
      說吊車要在這裡他也沒辦法，但學校早已與包商講過上下
      學時間點不可以有車子在校門附近作業，上訴人明知卻同
      意吊車進入作業等語明確（見原審上開卷第73頁言詞辯論
      筆錄）。綜上可見上訴人顯未能依被上訴人指示確實執行
      門禁管制工作，復於家長與包商發生口角衝突之突發事件
      發生時，未及時出面處理，或通知學校主管處理，亦未依
      上開雇工契約之約定，執行突發事件之處理及通報。
（二）被上訴人另抗辯上訴人於99年6月25日上午10時許，容令
      無學校通行證機車擅入校園，未能徹底執行校園車輛管制
      ，造成停車區紊亂，復將自己機車亦停放於非停車區等情
      ，並提出現場照片1張為證（見原審勞訴字第34號卷第30
      頁）。上訴人雖不否認其有將自己機車停放非停車區，惟
      陳稱：係因其車位遭板橋分局警員之機車占用，才未停在
      停車區等語（見原審上開卷第54頁反面之言詞辯論筆錄）
      ，嗣於被上訴人抗辯：早上7時至7時30分才會有員警到校
      門口協助指揮交通，10時不可能有員警之機車停放等語後
      ，另改稱：有老師未拿到通行證，其才將自己車位讓給老
      師等語（見原審上開卷第65頁之民事準備書狀），惟查其
      前後說詞不一，且就此部分有利於己之事實，復不能舉證
      以實其說，其所云自非可取，應認上訴人確有未依被上訴
      人校園車輛停放位置管理規定，任意停放車輛，造成停車
      區紊亂之行為。而有未依臺北縣立各級學校門禁值勤人員
      勤務作業要點第3點關於機車依指定位置停放之車輛管制
      規定執行職務之情形。
（三）被上訴人又抗辯上訴人有未依規定簽到，經其於99年6月
      27日上午11時抽查出勤情形發現，又於99年7月份書寫工
      作日誌簡略，未能詳實記載，於同年7月30日上午8時25分
      經被上訴人學校事務組長督導其工作日誌應書寫詳實時，
      上訴人竟不服督導，出言辱罵事務組長「他媽的，有這種
      長官」等事實，上訴人雖不否認有未簽到之情事，但否認
      有出言辱罵事務組長，並陳稱：因被上訴人在簽到簿上夾
      離職單，故伊始未簽到，且其僅有說「有這種長官」而已
      ，並未說「他媽的」云云（見原審勞訴字第34號卷第65頁
      民事準備書狀、第75頁言詞辯論筆錄及本院卷第16頁之補
      民事書狀）。經查證人張保君證稱；警衛有藍色本子要做
      簽到，早上簽一次，下班交接時再簽一次等語（見原審勞
      訴字第34號卷第126頁反面言詞辯論筆錄），可見警衛均
      須每日簽到簽退。而上訴人就其因看到離職單致未依規定
      簽到簽退之事實，並不能舉證以實其說，已難認上開所云
      為可取，且縱如上訴人所云有離職單，惟上訴人既無離職
      意願，自應積極簽到簽退以作為繼續工作之表徵，乃竟拒
      絕簽到簽退，即有違常情，其此部分所云，尚難信取。再
      上訴人於事務組長督導其書寫工作日誌時，有出言辱罵事
      務組長之事實，業據證人即被上訴人學校工友胡文君在原
      審到場證稱：99年7月30日其有聽到上訴人與事務組長發
      生爭執，好像是工作日誌的事情，上訴人就脫口而出他媽
      的等語（見原審上開卷第74頁言詞辯論筆錄）；證人即被
      上訴人學校健康中心護士賴敏華證稱；其有於99年7月30
      日在總務處影印時，背對著上訴人及事務組長，他們吵的
      很大聲，我把事務組長往裡面推，我叫組長息怒，組長說
      了一句上訴人侮辱長官等語（見原審上開卷第74頁反面至
      第75頁之言詞辯論筆錄），而上訴人就其所稱未辱罵之有
      利於己之事實，則未據提出任何證據資料以供憑採，自應
      認被上訴人此部分所辯為可取。上訴人上開所為亦有未依
      被上訴人之規定及未服從督導指示之情形（見原審上開卷
      第130頁）。
（四）被上訴人再抗辯上訴人於99年8月10日上午8時20分群組教
      室施工時，經被上訴人請劉朝賜前往警衛室告知，前去開
      幼稚園旁2扇鐵門，竟遲至上午9時仍未前往，俟事務組長
      打電話至警衛室再次告知，才前往開門。於99年8月21日
      上午8時10分經通知應打開第5及8棟所有通道鐵門，但迄
      同日上午9時承包商前去施作時，發現8棟1樓仍未開，再
      次打電話至警衛室通知始前來開門。於99年8月26日經再
      三交代不要打開北門街之通學步道大門，竟依然把門打開
      。於99年9月24日上午7時50分拒絕依指示將報紙送去總務
      處等情，亦經證人張保君證述：早上報紙送到警衛室，再
      由警衛送至總務處等語（見原審上開卷第126頁反面之言
      詞辯論筆錄），證人胡文君在原審證述：99年9月24日上
      訴人未將報紙送至總務處，其問上訴人為何不送，上訴人
      稱那不是他的業務等語明確（見原審勞訴字第34號卷第74
      頁言詞辯論筆錄）。上訴人雖不爭執有上開行為，惟陳稱
      ：因總務主任交代，其僅負責顧門，其他事項會另交代他
      人去做云云。經查上訴人依系爭雇工契約之約定，應執行
      被上訴人交辦之事項，故如被上訴人已指示其打開相關鐵
      門通道，或應封閉相特定通道時，上訴人本應依交辦執行
      ，上訴人既不能舉證證明總務主任有交代不得離開警衛室
      ，則其自應依指示為開門或封閉大門之職務，則其竟未依
      指示交辦之內容執行職務，亦有未依契約約定善盡職守，
      執行職務之情形。
（五）承上，上訴人既有上開未依契約約定善盡職守執行門禁管
      制工作，又於發生突發緊急狀況時，不能立即向主管反應
      ，並作處理，且對於被上訴人之指示及交辦事項之執行，
      均有輕忽及拖延情況，更於長官督導時有不敬之言詞態度
      ，堪認其在工作能力、及工作態度上均有所不足，確有不
      能勝任警衛工作之情形。故被上訴人以上訴人有勞基法第
      11條第5款不能勝任工作之情形，對上訴人為終止契約之
      意思表示，自屬有據。
四、綜上所述，兩造間僱傭契約關係既已經被上訴人依勞基法第
    11條第1項第5款規定，於99年10月31日合法終止，則上訴人
    請求確認兩造間僱傭契約關係存在，即非有據，不應准許。
    從而，原審所為上訴人敗訴之判決，並無不合。上訴論旨仍
    執前詞旨摘原判決不當，求予廢棄改判，為無理由。
五、兩造其餘之攻擊或防禦方法，及未經援用之證據，經本院斟
    酌後，認為均不足以影響本判決之結果，爰不再逐一詳予論
    駁，併此敘明。
六、據上論結，本件上訴為無理由，依民事訴訟法第449條第1項
    、第78條，判決如主文。
中    華    民    國   100    年    11    月    15    日
                    勞工法庭
                        審判長法  官  王聖惠
                              法  官  呂淑玲
                              法  官  謝碧莉
正本係照原本作成。
如不服本判決，應於收受送達後20日內向本院提出上訴書狀，其
未表明上訴理由者，應於提出上訴後20日內向本院補提理由書狀
（均須按他造當事人之人數附繕本）上訴時應提出委任律師或具
有律師資格之人之委任狀；委任有律師資格者，另應附具律師資
格證書及釋明委任人與受任人有民事訴訟法第466條之1第1項但
書或第2項（詳附註）所定關係之釋明文書影本。如委任律師提
起上訴者，應一併繳納上訴審裁判費。
中    華    民    國   100    年    11    月    16    日
                              書記官  李翠齡
附註：
民事訴訟法第466條之1（第1項、第2項）：
對於第二審判決上訴，上訴人應委任律師為訴訟代理人。但上訴
人或其他法定代理人具有律師資格者，不在此限。
上訴人之配偶、三親等內之血親、二親等內之姻親，或上訴人為
法人、中央或地方機關時，其所屬專任人員具有律師資格並經法
院認為適當者，亦得為第三審訴訟代理人。